【裁判字號】    92,易,531
【裁判日期】    921009
【裁判案由】    竊盜
【裁判全文】
臺灣臺南地方法院刑事判決                          九十二年度易字第五三一號
    公  訴  人  臺灣臺南地方法院檢察署檢察官
    被      告  己○○○
    指定辯護人  本院公設辯護人甲○○
右列被告因竊盜案件，經檢察官提起公訴（九十二年度偵字第二一七七號），本院判
決如左：
    主      文
己○○○連續竊盜，累犯，免刑。並令入相當處所施以監護壹年。
    事      實
一、己○○○前曾於民國（下同）九十年間因竊盜案件，經本院判處有期徒刑三月確
    定，於九十一年四月二日執行完畢，猶不知悔改，於九十二年一月十七日下午五
    時二十分許，在臺南市○區○○路一段二五七巷二號前，趁無人注意之際，基於
    意圖為自己不法所有之概括犯意，連續徒手竊取丙○○所有置於車號ＺＺＺ─四
    一二號輕機車上之新臺幣（下同）三十一元，其中十元硬幣二枚、五元硬幣二枚
    、一元硬幣一枚，己○○○並承前概括犯意，於九十二年二月十二日下午二時四
    十分許，在臺南市○區○○路一段一○九號前，竊取丁○○所有置於機車置物箱
    內之二百三十八元硬幣及飲料一瓶，並於九十二年二月十四日下午四時許，在臺
    南市○區○○街省立醫院旁之人行道上，竊取乙○○所有置於機車置物箱內之六
    十五元硬幣，復於九十二年八月十四日下午一時十五分許，在臺南市○○路六十
    二號前，徒手開啟戊○○停放該處之機車置物箱並竊取二十元硬幣，於得手後經
    覺而查獲上情。
二、案經臺南市警察局第二分局報告臺灣臺南地方法院檢察署檢察官偵查起訴。
    理      由
一、訊據被告己○○○對於右揭時、地，徒手竊取被害人丙○○、丁○○、乙○○、
    戊○○所有之上開財物之事實均供承不諱（見本院九十二年九月二十五日審理筆
    錄），經核與被害人丙○○、丁○○、乙○○及戊○○所指訴失竊之情節及證人
    李明龍所證述之詞大致相符（見臺南市警察局第二分局偵查卷九十二年一月十七
    日、二月十二日、二月十四日、八月十四日警訊筆錄），且有贓物認領保管單四
    紙及照片一幀在卷可憑，足證被告確有如事實欄所載之竊盜行為至明，益徵其主
    觀上亦有意圖為自己不法所有之犯意，洵屬明灼。本案事證已甚明確，被告之自
    白經核與事實相符，足堪信為真實，其上開竊盜之犯行均堪以認定。
二、核被告己○○○意圖為自己不法之所有，而竊取他人之財物，所為係犯刑法第三
    百二十條第一項之竊盜罪。被告前後多次犯行，時間緊接，方法相同，觸犯構成
    要件相同之罪名，顯係基於概括犯意為之，依刑法第五十六條之規定，論以一罪
    ，並加重其刑。查被告曾因竊盜案件，經本院判處有期徒刑三月確定，於九十一
    年四月二日執行完畢，有臺灣高等法院被告全國前案紀錄表一份在卷可按，其於
    有期徒刑執行完畢後五年以內再犯本件最重本刑為有期徒刑以上之罪，為累犯，
    依刑法第四十七條規定，加重其刑，並依法遞加重之。又經本院函請行政院衛生
    署嘉南療養院鑑定被告行為時之精神狀況結果，認「綜合羅員（被告）之過去生
    活史、疾病史、犯案經過、身體檢查、精神狀態與心理衡鑑結果，研判羅員就犯
    行之精神狀態：羅員智識能力為輕度至中度智能不足，但就羅員自述平日之活動
    和對犯行經過之看法，雖其並未失去對正確行為之判斷能力，行為自控力不足，
    雖無確切之證據可顯示其犯行直接受精神活性症狀之控制與影響，亦非物質使用
    下意識不清所造成之影響，但就整體評估，羅員犯罪時之精神狀態，已達精神耗
    弱之程度。」有該院九十二年八月二十一日嘉南般字第○九二○○○三九九三號
    函附之司法精神鑑定報告書一份存卷可佐，準此所述，被告於本案發生時處於精
    神耗弱之狀態，應可認定。故被告於行為時，既係處於精神耗弱之狀態，爰依刑
    法第十九條第二項之規定減輕其刑，並應依法先加後減之。爰審酌被告前雖有竊
    盜前科，惟其罹患精神疾病，對外界事物之理會知覺理能較一般人為低，所竊財
    物價值甚微，犯後坦承犯行，足見其頗有悔意等一切情狀，並參酌被告竊取之財
    物價值不高，犯罪情節輕微，顯可憫恕，復以被告於本院審理時，對於週遭事物
    之認知程度明顯退化，刑罰教化功能對其並無法彰顯，其現於專業機構治療中，
    對於被告之病情較有助益，亦得藉由被告之定期治療，使其恢復心智，藉以收教
    化之效，本院認依刑法第五十九條酌減其刑，仍顯過重，爰依刑法第六十一條第
    二款之規定，諭知免刑之判決。又前揭行政院衛生署嘉南療養院之鑑定另認：「
    羅員之竊盜案件，其中數起均有一相同之模式，故應有行為認知之偏差習慣，且
    羅員之支持系統不足，故建議未來宜於精神醫療環境中，予以適當之治療及追蹤
    。」（詳前引精神鑑定報告書）。查被告既因行為精神耗弱而免刑，其有再犯竊
    盜案件之高危險性及有精神疾病，經專業醫療機構建議施以適當治療並追蹤，已
    如前述，本院認有令被告入相當處所，施以監護之必要，雖依刑法第八十七條第
    二項之規定，係以「刑之執行完畢或赦免後」，使得令入相當處所，施以監護，
    然查刑法第八十七條第二項規定之意旨，係以被告之精神耗弱苟於專業機構治療
    中，對於被告之病情較有助益，亦得藉由被告之定期治療，使其恢復心智，減少
    社會上類似本案被告破壞法秩序之行為，是依「基本上相同者，應為相同處理」
    之憲法原則，本案被告固經免刑，亦應準用刑法第八十七條第二項之規定，令入
    相當處所，施以監護一年，附此敘明。
據上論斷，應依刑事訴訟法第四百五十二條、第二百九十九條第一項前段，刑法第五
十六條、第三百二十條第一項、第四十七條、第十九條第二項、第六十一條第二款、
第八十七條第二項，罰金罰鍰提高標準條例第一條前段，判決如主文。
本案經檢察官李宗貴到庭執行職務
中      華      民      國      九十二      年      十      月    九    日
                              臺灣臺南地方法院刑事第六庭
                                    審判長法  官  黃光進
                                          法  官  謝瑞龍
                                          法  官  黃翰義
右正本證明與原本無異。
如不服本判決應於送達後十日內向本院提出上訴狀。
                                          書記官  林憶梅
中      華      民      國      九十二      年      十      月    九    日
附錄本案論罪科刑法條全文：
中華民國刑法第三百二十條(普通竊盜罪、竊佔罪)
意圖為自己或第三人不法之所有，而竊取他人之動產者，為竊盜罪，處五年以下有期
徒刑、拘役或五百元以下罰金。
意圖為自己或第三人不法之利益，而竊佔他人之不動產者，依前項之規定處斷。
前二項之未遂犯罰之。


司法院資訊處製作；財團法人民間司法改革基金會備份。
